Inventaris van het archief van H.W. Tilanus [levensjaren 1884-1966], ca. 1890-1966; enige van zijn familieleden, 1867-1942
Nationaal Archief, Den Haag
- Hendrik Willem Tilanus (1884-1966)
  - afdeling: persoonlijke papieren, 1e
    - Openbaar leven, I
      - Staatkundige functies, B.
        - Lid van de Tweede Kamer voor de C.H.U., fractie-secretaris en fractie-voorzitter (1922-1963)., 2.
          - Kamerlid tevens fractie-secretaris (1922-1939)., a.
            - Gemeentekaart van Nederland, waarop ingetekend de bestaande indeling in kantongerechten en een ontwerp-indeling in arrondissementen en kantongerechten, met wetsontwerpen betreffende een nieuwe rechterlijke indeling en bijbehorende nota., 1933; 150; 1 omslag
            - Uitnodigingen, toegangsbewijzen, programma's e.d. voor verschillende plechtigheden rond het Koninklijk Huis., 1934, 1938; 151; 1 omslag
            - "Nota betreffende de toestand van 's-Rijks financiën", behorende bij de ontwerp-begroting voor het jaar 1935 zoals toegezonden aan de Tweede Kamer, met aantekeningen., 1934; 152; 1 omslag
            - Aantekeningen betreffende het vraagstuk van het staatspensioen., Z.j. (1935); 153; 1 stuk
              In dorso kranteknipsel.
            - Kamerstukken betreffende de rijksbegroting voor het jaar 1936 en betreffende verschillende financieel-economische maatregelen, met aantekeningen., 1935-1936; 154; 1 omslag
            - Ontwerp van wet inzake wijziging en verhoging van hoofdstuk XIII van de rijksbegroting voor het dienstjaar 1936 (defensie-uitgaven Nederlands-Indië) met Memorie van toelichting, voorzien van kanttekeningen door Tilanus., 155; 2 stukken
            - Memorie van antwoord inzake hoofdstuk I van de ontwerprijksbegroting voor het dienstjaar 1937, voorzien van kanttekeningen door Tilanus. Met bijlagen., 1936; 156; 1 omslag
            - Aantekeningen betreffende verschillende kwesties rakende de verhouding tussen kerk en staat, met bijlagen., 1938; 157; 1 omslag
          - Kamerlid tevens fractie-voorzitter (1939-1963), b.
            - Brieven, aantekeningen en beschouwingen betreffende de staatsrechtelijke gevolgen van de inval van de Duitsers en het vertrek van Koningin en regering uit Nederland. Met bijlagen., Mei-juli 1940 en z.d; 158; 1 omslag
            - Aantekeningen betreffende door Tilanus in mei en juni 1940 afgelegde bezoeken aan politici, ambtenaren en ministersvrouwen., Z.j. (1940); 159; 1 stuk
            - Aantekeningen van een bespreking van politieke leiders inzake de samenstelling van een voorlopige volksvertegenwoordiging. Met bijlage., 1945 en z.j; 160; 2 stukken
            - Concepten en minuten van brieven aan de Koningin houdende samenvatting van de mondeling verstrekte adviezen bij kabinetsformaties en -crises., 1945-1958, 1960; 161; 1 omslag
            - Briefwisseling, nota's en aantekeningen betreffende kabinetsformaties en -crises, met bijlagen., 1946-1958, 1960-1961; 162-169; 8 omslagen
              - Kabinetsformatie 1946, 162
              - Kabinetsformatie 1948, 163
              - Kabinetscrisis 1951, 164
              - Kabinetsformatie 1952, 165
              - Kabinetscrisis 1955, 166
              - Kabinetsformatie 1956, 167
              - Kabinetscrisis 1958, 168
              - Kabinetscrisis 1960-1961, 169
            - Briefwisseling met het Centraal Stembureau en de Griffie van de Tweede Kamer inzake zijn benoeming tot kamerlid., 1946-1959; 170; 1 omslag
            - Aantekeningen v.e. onderhoud met minister Beel op 29 aug. 1947 betr. Het beleid inzake de Indonesische kwestie, met kranteknipsels., 170A; 1 omslag
            - Afschrift van een brief aan de minister-president en manuscript van een verhandeling, betreffende politieke en militaire aangelegenheden, door Jhr. Groeninx van Zoelen aan Tilanus ter kennisneming toegezonden. Met als bijlagen afschriften van stukken uit de jaren 1944-1945., 1947, 1949; 171; 1 omslag
            - Uitnodigingen, toegangsbewijzen, programma's e.d. voor verschillende nationale plechtigheden., 1948, 1949, 1962, 1964; 172; 1 omslag
            - Notulen van en briefwisseling betreffende een bespreking van het moderamen van de Generale Synode van de Nederlandse Hervormde kerk met de hervormde leden van de volksvertegenwoordiging inzake de betrekkingen tussen kerkelijk en politiek leven., 1948; 173; 1 omslag
            - Aantekeningen betreffende zijn verblijf als parlementair waarnemer in Indonesië. Met bijlagen., November-december 1948; 174; 1 omslag
            - Manifest uitgaande van de beweging "Vrede en vrijheid en ondertekend door de fractie-voorzitters van de Tweede Kamer, inzake de onderdrukking in Oost-Europa en het misbruik van de februari-herdenking door de communisten. Fotokopie., Z.j. (ca. 1950); 175; 1 stuk
            - Stukken betreffende de activiteiten van humanistische organisaties, met name betreffende de humanistische geestelijke verzorging in de krijgsmacht en de humanistische vorming bij het onderwijs, en de in deze door de overheid aan te nemen houding., 1952-1955, 1960-1963; 176; 1 pak
            - Staatsbladen houdende de wetten tot herziening van de Grondwet en de volledige tekst van de herziene Grondwet, met aantekeningen., 1956; 177; 1 omslag
            - Aantekeningen voor de algemene beschouwingen bij de behandeling van de rijksbegroting voor het jaar 1961, met kranteknipsels., 1960; 178; 1 omslag
            - Stukken betreffende de parlementaire behandeling van de kwestie rond het ontslag van F.H. van der Putten, technisch hoofd-ambtenaar bij het ministerie van Defensie., 1961-1963; 179; 1 omslag
        - Lid en voorzitter van verschillende commissies., 3.
          - Notulen, nota en ontwerp-rapport met hierop ingediende amendementen, van de Staatscommissie tot herziening van de Grondwet, ingesteld bij K.B. van 22 februari 1946, nummer 36., 180; 1 omslag
            Tilanus was lid van deze commissie.
          - Stukken betreffende de Defensie-commissie, ingesteld bij K.B. van 12 mei 1948, nummer 51., 1948-1963; 181; 1 omslag
            Tilanus was aanvankelijk lid en vanaf 1949 voorzitter van deze staatscommissie.
          - Stukken betreffende de Staatscommissie voor de herziening van de Grondwet, ingesteld bij K.B. van 17 april 1950, nummer 25., 1950, 1953; 182; 1 omslag
          - Briefwisseling, notulen en rapporten van de Commissie Beheersvorm Lager Onderwijs, ingesteld bij ministeriële beschikking van 28 juni 1957. Met bijlagen., 1957-1964; 183; 1 omslag
            Tilanus was vice-voorzitter van deze commissie.
          - Briefwisseling, notulen en eind-rapport van de Adviescommissie inzake crematie, ingesteld bij beschikking van de minister van Binnenlandse Zaken van 16 januari 1964. Met bijlagen., 1964-1965; 184; 1 pak
      - Niet-staatkundige functies, C.
        - Beroepsmilitair bij de Koninklijke Landmacht, in werkelijke dienst en op non-activiteit., 1.
          - Stukken betreffende zijn dienstnemen, opleiding, bevordering, en (over-) plaatsing., 1902-1913, 1938-1945; 185; 1 omslag
        - Bestuurslid en voorzitter van de vereniging Christelijk Volksonderwijs en lid van de Synodale commissie van de Nederlandse Hervormde kerk voor de zaken van kerk en school., 2.
          Uit laatstgenoemde commissie ontstond de Hervormde Raad voor Kerk en School, die na de liquidatie van de vereniging C.V.O. tijdens de bezetting haar werkzaamheden ten dele overnam.
          - Brieven en andere stukken van en betreffende de Vereniging Christelijk Volks-Onderwijs en de Hervormde Raad voor Kerk en School. Met afschriften van stukken uit de jaren 1860 en 1900., 1940-1952, 1958; 186; 1 pak
        - Medebeheerder en voorzitter van het Pape-fonds., 3.
          - Stukken betreffende werkzaamheden, bezittingen en bestuursleden van het Pape-fonds., 1932-1962; 187; 1 omslag
            Tilanus was aanvankelijk medebeheerder en na de oorlog voorzitter van deze charitatieve instelling.
        - Andere functies., 4.
          - Ingekomen brief houdende kennisgeving van zijn benoeming tot ouderling van de Nederduitse Hervormde gemeente te 's-Gravenhage., 1922; 188; 1 stuk
          - Koninklijk Besluit van 16 juni 1951, nummer 6, houdende zijn benoeming tot lid van de Commissie van Hoogstaande Mannen. Fotokopie., 189; 1 stuk
            Deze commissie was een verplichte adviesinstantie voor de minister-president in bepaalde gevallen van ontslagverlening aan ambtenaren.
          - Ingekomen brief met dankbetuiging voor bewezen diensten als bestuurslid van de christelijke vereniging tot stichting en beheer van ziekeninrichtingen "Zonnegloren"., 1964; 190; 1 stuk
    - Particulier leven, II
      - Ingekomen brieven van particuliere aard., 1895-1964; 191; 1 omslag
      - Ingekomen gelukwensen ter gelegenheid van zijn zeventigste verjaardag., 1954; 192; 1 omslag
        Een lijst van afzenders is bijgevoegd.
      - Reisjournaal van een vakantietocht met broer en vrienden door België., 1904; 193; 1 katern
      - Stukken betreffende zijn vermogen., 1909, 1923; 194; 2 stukken
      - Huurcontracten betreffende woningen in Amsterdam, Ginneken en 's-Gravenhage., 1909, 1917, 1922; 195; 3 stukken
      - Uittreksels uit de registers van de burgerlijke stand c.q. het bevolkingsregister betreffende Tilanus en de leden van zijn gezin., 1909, 1923, 1939; 196; 1 omslag
      - Stukken betreffende zijn arrestatie, zijn verblijf in de verschillende interneringskampen en zijn vrijlating., 1940-1944; 197; 1 omslag
      - Stukken betreffende een afstammingsonderzoek ten behoeve van zijn stiefmoeder Cornelia Mathilda Tilanus-Godefroi en zijn halfbroer Michel Jacob., 1943; 198; 1 omslag
        Deze waren respectievelijk van joodse afkomst en geboortig uit een gemengd huwelijk.
      - Stukken betreffende de verpleging, begrafenis en afwikkeling der nalatenschap van zijn halfbroer Michel Jacob Tilanus., 1948, 1963; 199; 1 omslag
      - Stukken betreffende aan hem verleende koninklijke onderscheidingen., 1949, 1950, 1954; 200; 1 omslag
      - Geboorte-, huwelijks- en overlijdenskennisgevingen betreffende zijn gezin en naaste familie., 1909-1947; 201; 1 omslag
      - Brieven, aantekeningen en andere stukken betreffende genealogische onderzoekingen inzake het geslacht Tilanus., 1912-1965; 202; 1 pak
      - Portretten van Tilanus en foto's betreffende zijn particuliere leven., Ca. 1890-1960; 203; 1 omslag
  - afdeling: verzameld documentatie-materiaal, 2e
    - Knipsels, I
      - Artikelen betreffende het twintig- en het vijftigjarig bestaan van de Christelijk-historische Unie, verschenen in verschillende dagbladen., 1928, 1958; 204; 1 omslag
      - Artikelenserie betreffende de geschiedenis van de schoolstrijd, gepubliceerd in het blad "Land en Volk"., 1936; 205; 1 omslag
      - Overzicht van de per kieskring ingediende kandidatenlijsten voor de kamerverkiezingen van 1937 en statistisch overzicht betreffende vóórgaande verkiezingen, respectievelijk gepubliceerd in het "Algemeen Handelsblad" en "De Avondpost"., 206; 2 stukken
      - In memoriam betreffende Mr. Dr. J. Schokking en verslag van de teraardebestelling, gepubliceerd in "De Nederlander"., 1941; 207; 2 stukken
      - Artikelen en prenten betreffende leven en werken van Hendrik Willem Tilanus, gepubliceerd in verschillende periodieken., 1922-1964; 208; 1 omslag
    - Periodieken, II
      - AFLEVERINEEN VAN DE TIJDSCHRIFTEN:, 209
        Afleveringen van de tijdschriften "Appèl" (orgaan van de Nationale Christen Officieren Vereniging), "Binding" (ledencontactblad der C.H.U.), "Christelijk-Historisch Tijdschrift" (uitgave van de Jhr. Mr. A.F. de Savornin Lohmanstichting), "Correspondentieblad" (orgaan van de vereniging van Christelijke onderwijzers en onderwijzeressen in Nederland en de overzeese gewesten), "Documentatiedienst" (ten behoeve van de A.R.P.), "De Gereformeerde Kerk"/"Hervormd Weekblad", "De Jonge Nederlander", "Koningin en Vaderland"/"Christelijk-Historisch Weekblad", "Landbouw en Maatschappij", "Libertas", "Ons Muloblad" (orgaan van de vereniging voor Christelijk Mulo en de bond van Christelijke Mulo-scholen), "De Christelijk-Historische Nederlander" (contactblad voor de C.H.U.), "Nederlandsche Gedachten" (officieel orgaan ten dienste van de A.R.P., haar propaganda- en haar Jongeren-Studieclubs), "School en Huis" (maandblad ter versterking van de band tussen --, officieel orgaan van de Unie 'Een school met de Bijbel'), en "De Voorzorg" (orgaan van de Christelijk Nationalen Werkmansbond). 1919-1964. 1 pak
      - Afleveringen van de dagbladen "De Nederlander", "Nieuwe Haagsche Courant", "De Nieuwe Nederlander", "De Standaard", "De Telegraaf", "Utrechtsch Provinciaal en Stedelijk Dagblad", "Het Vaderland" en "Völkischer Beobachter"., 1924-1947; 210; 1 omslag
      - Afleveringen van de illegale bladen "Libertas", "Je Maintiendrai", "Oranje-bulletin", "Het Parool", "Telex", "Trouw", "Vrije Gedachten", en "Vrij Nederland"., 1943-1945; 211; 1 omslag
    - Brochures, III
      - Brochures van politieke aard, van de hand H.K.J. Beernink, C.J.A. Bichon van IJsselmonde, H. Colijn, D. van Embden, W.C.D. Hoogendijk Jr. e.a., J.M. Krijger, J. Linthorst Homan, H. Rijpstra, A.F. de Savornin Lohman, J.R. Snoeck Henkemans, W.H. Snijders, H. Verkouteren, M.S. Wiener e.a. en anoniem., Ca. 1917-1961; 212; 1 pak
        Een lijst van titels is bijgevoegd.
      - Brochures betreffende onderwerpen rakende het economisch en maatschappelijk leven, van de hand van T.J. Hagen, J.W. van Hulst, C. Frida Katz, A.F. Muller, A.A. van Sandick, L. Sillevis e.a., J.R. Snoeck Henkemans, F.H. van de Wetering en anoniem., 1917-1952; 213; 1 omslag
      - Brochures betreffende onderwerpen rakende het godsdienstig leven, van de hand van H. Bakker, J.B. Bomans, Th.L. Haitjema, J.M. Krijger, A.W.M. Odé en R. Pollema., 1921-1955; 214; 1 omslag
      - Brochures getiteld "School en Kerk" en "De Idee van de Openbare School", respectievelijk van de hand van K. Dijk en J.C. Brandt Corstius., 1922, 1962; 215; 2 deeltjes
    - Diversen, IV
      - Herdruk van het Program van Beginselen van de Bond van kiesverenigingen op Christelijk Historische grondslag in de provincie Friesland, opgericht op 24 maart 1898., Z.j; 216; 1 katern
      - Verkiezingspamflet van de Anti-revolutionaire kiesvereniging te Schiedam, uitgegeven in het kader van de gemeenteraadsverkiezingen., Z.j. (ca. 1920); 217; 1 stuk
      - Verhandeling van W. Drees betreffende de ontstaansgeschiedenis van de Nederlandsche Unie. Gestencild., Z.j. (1945); 218; 1 omslag
      - Chronologisch overzicht van de ontwikkelingen van de Nederlands-Indonesische betrekkingen in de periode 15 augustus 1945-11 november 1948, samengesteld door de afdeling Documentatie van de Regeringsvoorlichtingsdienst, en vademecum uitgegeven door het secretariaat-generaal van de Ronde Tafel Conferentie., 1948, 1949; 219; 1 omslag
      - Tekstuitgave van de Lager Onderwijswet 1920. Veertiende druk., 1949; 220; 1 deeltje
      - Propagandakrantjes en verkiezingspamfletten uitgegeven door verschillende afdelingen van de C.H.U. in het kader van Staten- en Gemeenteraadsverkiezingen., 1950, 1953; 221; 1 omslag
      - Verkiezingspamflet van de Christelijke Volkspartij, uitgegeven in het kader van de gemeenteraadsverkiezingen., 1953; 222; 1 stuk
      - Tekstuitgave van de statuten van de C.H.U., zoals luidend na de herziening van 17 mei 1961., Z.d; 223; 1 deeltje
      - Verhandeling door S. Juliard, getiteld "Naar een juist midden", betreffende de partij-politieke ontwikkelingen binnen de C.H.U. tussen mei 1945 en augustus 1946. Gestencild., 1963; 224; 1 omslag
- Willem Joris Tilanus (1858-1928) en Clasina Jacoba Johanna Tilanus-van Os (1853-1887)
  - Particuliere briefwisseling., 1884, 1890; 225; 1 omslag
  - Agenda, met opdracht van Willem Joris Tilanus en gedichtjes., Ca. 1884; 226; 1 deeltje
- Johanna Catharina Hillegonda Adriana Tilanus-Middelbeek (1884-1947)
  - Concepten van brieven aan familieleden., 1895; 227; 2 stukken
  - Ingekomen brieven van haar echtgenoot Hendrik Willem Tilanus, geschreven vanuit diens verblijf in gijzeling te Buchenwald en Haaren., 1940-1942; 228; 1 omslag
- Dirk Johannes Middelbeek (1852-ca. 1922) en Maria Catharina Margaretha Eichholtz (1854-1917)
  - Stukken betreffende de militaire loopbaan van Dirk Johannes Middelbeek., 1867-1921; 229; 1 omslag
  - Uittreksels uit de registers van de burgerlijke stand betreffende geboorten en huwelijk van Dirk Johannes Middelbeek en Maria Catharina Margaretha Eichholtz., 1879; 230; 3 stukken